---
title: "Trabajo personal"
author: "Ainhoa Huidobro"
date: "25/1/2022"
output: html_document
---

```{r setup, include=FALSE}
knitr::opts_chunk$set(echo = TRUE)
```

# Trabajo Personal Bioinformática
## **Analizando dataset nycflights13:: flights**

### **1. Encuentra todos los vuelos que llegaron más de una hora tarde de lo previsto.**

Primero se debe instalar el paquete de nycflights13 y se carga el data set de nycflights13:: flights. A continuación, se abrirán los paquetes de lubridate y tidyverse para posteriores cuestiones.
```{r}
library(nycflights13)
vuelos <- nycflights13::flights

library(lubridate)
library(tidyverse)
```
Mediante este comando se filtran aquellos vuelos que llegaron más de una hora tarde de lo previsto.
```{r}
retraso <- filter(vuelos, arr_delay > 60)
retraso
dim(retraso)
```

Con el primer comando se puede ver cuáles fueron los vuelos retrasado más de una hora y con dim se ve que los vuelos retrasados fueron 27789.

### **2. Encuentra todos los vuelos que volaron hacia San Francisco (aeropuertos SFO y OAK)**
```{r}
sanfran <- vuelos[vuelos$dest == "SFO" | vuelos$dest == "OAK",]
sanfran
```

### **3. Encuentra todos los vuelos operados por United American (UA) o por American Airlines (AA)**
```{r}
filter(vuelos, carrier == "UA" | carrier == "AA")
```
Estos son los vuelos operados por UA o AA

### **4. Encuentra todos los vuelos que salieron los meses de primavera (Abril, Mayo y Junio)**
```{r}
vuelos[vuelos$month == 4 | vuelos$month == 5 | vuelos$month == 6,]
```

### **5. Encuentra todos los vuelos que llegaron más de una hora tarde pero salieron con menos de una hora de retraso.**
```{r}
filter(vuelos, dep_delay < 60, arr_delay > 60)
```

### **6. Encuentra todos los vuelos que salieron con más de una hora de retraso pero consiguieron llegar con menos de 30 minutos de retraso (el avión aceleró en el aire)**
```{r}
filter(vuelos, dep_delay > 60, arr_delay < 30)
```

### **7. Encuentra todos los vuelos que salen entre medianoche y las 7 de la mañana (vuelos nocturnos).**
```{r}
vuelo_nocturno <- vuelos[which(vuelos$hour >=0 & vuelos$hour <=7),]
vuelo_nocturno
```

